【裁判字號】    99,交聲,190
【裁判日期】    990331
【裁判案由】    違反道路交通管理處罰條例聲明異議
【裁判全文】
臺灣士林地方法院交通事件裁定         99年度交聲字第190號
原處分機關  臺北市交通事件裁決所
異  議  人
即受處分人  乙○○
上列異議人即受處分人因違反道路交通管理處罰條例案件，對於
臺北市交通事件裁決所民國98年12月25日所為之處分（原處分案
號：北市裁申字第裁22-AEY211820號）聲明異議，本院裁定如下
：
    主  文
異議駁回。
    理  由
一、按汽車（依道路交通管理處罰條例第3 條第8 款之規定，包
    括機器腳踏車）駕駛人，行經有燈光號誌管制之交岔路口紅
    燈右轉者，處新臺幣（下同）6 百元以上1 千8 百元以下罰
    鍰，並記違規點數3 點，道路交通管理處罰條例第53條第2
    項及第63條第1 項第3 款分別定有明文。
二、原處分意旨略以：異議人即受處分人乙○○（下稱異議人）
    於民國98年11月27日13時16分許，騎乘車號為BNF-751 號普
    通重型機車，行經臺北市○○區○○路2 段與萬全街口處，
    經臺北市政府警察局大同分局員警舉發有「於燈光號誌管制
    路口紅燈右轉」之違規，爰依道路交通管理處罰條例第53條
    第2 項及第63條第1 項第3 款等規定，處異議人罰鍰6 百元
    ，並記違規點數3 點等語。
三、聲明異議意旨略以：異議人行經承德路與萬全街口時，係自
    萬全街牽車穿越人行道，再騎乘進入承德路，並非直接由萬
    全街直行右轉進入承德路，員警站在承德路84號的路旁，既
    有行道樹和停放車輛又有人車川流不息，如何能看到承德路
    與萬全街口之人車狀況（該處為承德路100 號），員警如此
    草率認定異議人違規，實難服人，爰異議聲明不服云云。
四、經查：本件異議人確於上揭時、地，騎乘車號為BNF-751 號
    普通重型機車，因有「於燈光號誌管制路口紅燈右轉」之違
    規」經臺北市政府警察局大同分局員警舉發等情，有舉發違
    反道路交通管理事件通知單（下簡稱舉發通知單）1 紙附卷
    可稽。另證人即本件舉發員警甲○○於本院調查時，以具結
    擔保其供述之真實性並在負擔偽證罪之心理處罰狀態下證稱
    ：「（你現在對當時的違規情形是否有印象？）有。」、「
    （為什麼？）因為受處分人很特殊，受處分人被我攔下之後
    ，我有告知受處分人是紅燈右轉，當時他辯稱他是牽上人行
    道並非直接右轉。」、「（你當時取締時，承德路上是否畫
    有如照片上所示的汽車停車格？）有。」、「（你看到受處
    分人違規情形為何？）當時承德路南北向的號誌是綠燈，受
    處分人的機車先南北向的騎乘，後來在承德路與萬全街口時
    即以90度右轉承德路騎乘。」、「（你當時站立的位置旁，
    有汽車停放嗎？）有，旁邊都有汽車停車。」、「（你取締
    前站立的位置是站立在承德路旁的紅磚人行道上，還是汽車
    停車格旁？）汽車停車格旁的柏油路上。」、「（你站在汽
    車停車格旁時，該汽車停車格都停有車輛，你如何判斷及排
    除該機車是否從停在承德路汽車停車位上之汽車後方騎出？
    ）我個人執行勤務時，我會調整站立位置來確認有無死角。
    」、「（本件取締前，你站立的位置是否有死角？）沒有，
    因為該路旁停的汽車都是小轎車，不會有死角。」、「（你
    將受處分人攔下時有無告知其違規事項為何？）有，我馬上
    攔下之後馬上告訴他紅燈右轉，並請受處分人往後確認當時
    承德路的號誌仍然是綠燈。」、「（你將受處分人攔下時他
    的反應為何？）他反應本來是要接受，又猶豫了一下，他說
    他是用牽的。」、「（你當時如何表示？）受處分人當時還
    質問我站得這麼遠看得清楚嗎，我當時有叫他回頭看請他確
    認是否可以看得清楚。」、「（他當時有回頭看嗎？）有。
    」、「（之後受處分人是否就拒絕簽收舉發通知單？）是，
    他當時有表示要申訴，並拒簽。」」等語明確（見本院卷第
    24至27頁）。衡諸證人甲○○為臺北市政府警察局大同分局
    警備隊警員，與異議人素不相識，復無怨隙，應無甘冒觸犯
    偽證重罪，故意構詞誣陷異議人之可能，則其前開證詞，自
    可採信。另參證人甲○○於本院審理時所庭呈之現場照片3
    張（見本院卷第30頁），證人甲○○於舉發前所處位置雖距
    該路口約4 輛車之距離，然其立於汽車停車格旁的柏油路上
    ，當可確實看到該路口之號誌變化及路口車流情形，甚為明
    確。況證人甲○○於舉發前即已站立於異議人車輛行使動線
    前方，對異議人是否違規，應能確實認定，而無錯認或誤認
    之虞。雖異議人仍執前揭情詞置辯，然對照證人甲○○與異
    議人於本院審理時，各在現場照片中所繪製之行車路線（見
    本院卷第30頁，證人甲○○以紅筆繪製，另見本院卷第10頁
    ，異議人以藍筆繪製），證人甲○○所見聞之異議人行車動
    線與異議人所繪製之行車動線相符，更徵證人甲○○前揭證
    述應屬可信。又參以手牽機車徒步行徑與騎乘機車不論在外
    觀、速度各情，均有明顯不同，證人甲○○既能明確指出異
    議人行徑路線，其當對於異議人係以手扶機車徒步前進或以
    騎乘機車行徑，應無錯認之虞，即可認異議人前揭所辯，應
    屬事後卸責之詞，不足採信。
五、綜上所述，異議人確有原處分機關認定之前述違規行為，從
    而原處分機關依道路交通管理處罰條例第53條第2 項及第63
    條第1 項第3 款等規定，裁處異議人罰鍰6 百元，並記違規
    點數3 點，經核並無違誤，異議人對此聲明異議，為無理由
    ，應予駁回。
中    華    民    國    99    年    3     月    31    日
                        交通法庭法  官  莊明達
以上正本證明與原本無異。
如不服本裁定應於送達後5日內向本院提出抗告狀。
                                書記官  劉欣怡
中    華    民    國    99    年    3     月    31    日

司法院資訊處製作；財團法人民間司法改革基金會備份。
